最　高　行　政　法　院　判　決
　　　　　　　　　　　　　　　　　　 96年度判字第01814號
上　訴　人　陳安之管理顧問股份有限公司
代　表　人　甲○○
訴訟代理人　連元龍　律師
被 上訴 人　財政部臺北市國稅局
代　表　人　凌忠嫄
上列當事人間因營業稅事件，上訴人對於中華民國95年4月13日
臺北高等行政法院93年度訴字第3167號判決，提起上訴，本院判
決如下：
　　主  文
上訴駁回。
上訴審訴訟費用由上訴人負擔。
　　理  由
一、上訴人於民國（下同）84年8月1日在國際會議中心舉辦安東
    尼‧羅賓演講會，並銷售入場券，漏開統一發票並漏報銷售
    額金額計新台幣（下同）4,612,800元（不含稅），案經財
    政部賦稅署查獲，將相關事證函移臺北市稅捐稽徵處審理，
    以違章成立，除核定補徵上訴人營業稅230,640元外，並按
    所漏稅額處5倍罰鍰計1,153,200元（計至百元止）。上訴人
    不服，申請復查及提起訴願，均未獲變更，循序提起行政訴
    訟，經臺北高等行政法院以91年度訴字第3467號判決將訴願
    決定及原處分（復查決定）均撤銷，並由原處分機關另為處
    分。因營業稅稽徵業務自92年1月1日起改由被上訴人承受，
    嗣經被上訴人以93年3月25日財北國稅法字第0930203329號
    重核復查決定，將原核定補徵稅額更正為209,715元，罰鍰
    金額更正為1,048,500元。上訴人仍表不服，提起訴願，經
    財政部93年8月11日台財訴字第09300280080號訴願決定以：
    「原處分（復查決定）關於罰鍰部分撤銷，由原處分機關另
    為處分。其餘訴願駁回」。上訴人就本稅部分不服，遂提起
    本件行政訴訟。
二、上訴人於原審起訴意旨略謂：（一）本件演講會之總票券數
    3,100張中，有100張係上訴人於購入時供招待客戶之交際用
    途，上訴人購入該100張票券，亦取得上訴人所開立並為買
    受人，載有營業稅額，註明屬公關票之統一發票乙紙，而上
    訴人亦未以該進項稅額申報扣抵銷項稅額，是依財政部76年
    7月22日台財稅字第761112325號函釋，該100張公關票，應
    可免視為銷售貨物並免開立統一發票，則上訴人就該100張
    票券部分自無短漏開統一發票及短漏報銷售額情形。被上訴
    人顯係誤解營業稅法第3條及前揭財政部函釋規定。（二）
    按營利事業所得稅查核準則（下稱查核準則）第19條之規定
    ，是若營業人有確實證據證明銷貨退回事實者，稽徵機關即
    應予認定，以該實際銷售額為基礎，核課營業稅或認定有無
    短報或漏報銷售額情形。查上訴人同意購票入場之人對演講
    會不滿意者，可於現場填寫退費申請表辦理退費。因該演講
    會係全程以英文演講，中文翻譯之成效未如預期，造成現場
    退費者至少有451位，此銷貨退回之事實，有退費明細表、
    退費申請表、退費支票明細表及郵政國內匯款執據等證據可
    證。依前揭查核準則第19條之規定，稅捐機關自應予以認定
    。是上訴人結算票券實際銷售額為2,649張，並依法開立統
    一發票、報繳營業稅，核無任何違章情事。（三）依營業稅
    法營業人開立銷售憑證時限表之規定，查本件上訴人舉辦演
    講會前，即依娛樂稅法第8條及第10條規定向主管稽徵機關
    辦理登記及娛樂稅徵免手續，是本件上訴人雖為管理顧問公
    司，然本件銷售入場票券，應屬營業人開立銷售憑證時限表
    所規定之「娛樂業」，而非「勞務承攬業」，故開立銷售憑
    證之時限應為「結算時」。另查本件銷貨退回係發生於上訴
    人依法開立統一發票之前，則就本件銷貨退回情形，上訴人
    自無須依統一發票使用辦法第20條規定辦理。（四）上訴人
    於演講會舉辦前，已將票券之總數及贈票促銷活動等，以申
    請函向信義分處報備完成。演講會舉辦後，上訴人於84年8
    月即檢附全部票券存根聯及451張之剩餘票券與收入明細表
    前往信義分處辦理核銷及憑課營業稅，按信義分處當時確已
    受理並核對前述資料，足證上訴人確無漏開發票並漏報銷售
    額之情事。否則若上訴人真有漏報銷售額之情事，必無剩餘
    票券可供繳回，當時信義分處核對上訴人所檢附之全部票券
    存根聯，及剩餘票券與收入明細表等直接證據後，即可輕易
    判斷上訴人違章之事實。詎87年10月稽核人員調查時，僅3
    年餘尚未逾保存年限，上開資料已遭信義分處以資料逾保存
    年限予以焚燬，其無從查核之不利益，自應歸由被上訴人負
    擔。況上訴人除於84年9月份申報7、8兩月份之銷售額及開
    立發票之明細外，當年度營利事業所得稅申報銷售金額為
    44,824,481元，申報附件亦載明7、8月之銷售額為28,140,
    160元。經稅捐機關查核認定此一營業收入申報無誤，發予
    「84年度營利事業所得稅結算申報核定通知書」核定，其上
    所認上訴人銷售額仍為44,824,481元，與申報同。足證上訴
    人就此演講會並無逾2,649位以外之銷售額存在，當無漏報
    銷售額、漏開發票之違章情事。（五）按租稅法所重視者，
    為足以表徵納稅能力之實質經濟事實，故稅捐機關依營業稅
    法第51條第3款規定追繳營業稅款者，就營業人有無符合「
    短報或漏報銷售額」之事實，自應依營業人實際所收取之全
    部代價而定。由於本件發生購票入場者對演講會不滿意之退
    費情形，上訴人亦已確實退回票款，則上訴人舉辦演講會所
    實際收取之代價，係扣除現場退費情形後之銷售額。上訴人
    於演講會結束後，即結算實際銷售額為2,649張，並依信義
    分處之指示檢附全部票券存根，及剩餘票券與收入明細等辦
    理核銷並憑課營業稅，絕無短漏報銷售額之情形。為此請判
    決將原處分及訴願決定均撤銷等語。
三、被上訴人則以：（一）本件係財政部賦稅署查得上訴人於84
    年8月1日舉辦安東尼羅賓演講會，實際開立發票僅2,649位
    ，計有496位漏開統一發票，每張入場票以9,300元計算，上
    訴人銷售勞務，金額計4,612,800元（不含稅），漏開統一
    發票並漏報銷售額，遂將相關事證函移由臺北市稅捐稽徵處
    查處，經審理章成立核定上訴人應補徵營業稅計230,640元
    。（二）被上訴人93年3月25日財北國稅法字第0930203329
    號復查決定，以上訴人於84年8月1日在國際會議中心舉辦安
    東尼羅賓演講會前之84年6月9日向臺北市稅捐稽徵處信義分
    處申報略謂：「…三、隨函檢附銷售之團體優惠券及公關票
    共3,100張，敬請貴處惠予同意辦理驗票事宜。」信義分處
    並於84年6月12日以北市稽信甲字第19176號函復上訴人略謂
    ：「就發售之票券共3,100份，驗印事宜同意辦理，活動結
    束後應檢附全部票券存根，及剩餘票券與收入明細再行前來
    本分處憑課營業稅。」及上訴人副總經理溫宏昱於上開筆錄
    中亦陳稱該會場共有3,100個座位，並於84年8月1日演講會
    舉辦前，座位已銷售完畢。將本件原核定上訴人售出3,145
    張入場券，更正為3,100張，計有451張漏報銷售額，金額計
    4,194,300元（不含稅）。原核定補徵稅額更正為209,715元
    。（三）上訴人為勞務承攬業，臨時舉辦演講會並販售入場
    券，屬於在中華民國境內銷售勞務，依法應課徵營業稅，並
    應依「營業人開立銷售憑證時限表」之規定，於「收款時」
    開立統一發票，如遇有退票情形，再依統一發票使用辦法第
    20條規定辦理銷貨退回，另依娛樂稅法第8條及第10條規定
    ，免徵娛樂稅。上訴人主張其為娛樂業，應於「結算時」開
    立統一發票，遇有退票情事，不生銷貨退回等語，應係誤解
    營業稅與娛樂稅之性質，事實上營業稅與娛樂稅乃屬不同性
    質之稅目，可以同時並存，二者間並非存在互相排斥之關係
    。上訴人以娛樂稅法規定主張免徵營業稅，論理即有未當。
    （四）依行為時營業稅法第3條第3項第1款及第4項規定，上
    訴人銷售演講會入場券附贈入場券之行為，自應視為銷售貨
    物，仍應依法開立統一發票並報繳營業稅。至於公關票100
    張部分，上訴人以財政部76年7月22日台財稅字第761112325
    號函釋規定，主張為其交際應酬之用，可免視為銷售貨物並
    免開立統一發票云云，惟查該函釋意旨，必須營業人主觀以
    交際應酬為目的，客觀上有「購入」該項貨物並支付進項稅
    額之行為，上訴人既為演講會之主辦單位，入場券為自行刊
    印發行，自無購入貨物、支付進項稅額之可能，更何況上訴
    人之公關票統一發票，依上訴人93年11月25日說明書表示，
    乃上訴人公司所自行開立。故上訴人舉辦演講會公關票100
    張，事實並未支付進項稅額，仍應視為銷售貨物，負有開立
    統一發票之義務等語，資為抗辯。
四、原審判決駁回上訴人之訴，其理由略以：（一）依行為時營
    業稅法第3條第3項第1款及第4項規定，上訴人銷售演講會入
    場券附贈入場券之行為，應視為銷售貨物，仍應依法開立統
    一發票並報繳營業稅。至財政部76年7月22日台財稅字第761
    112325號函釋，係以「各該有關科目列帳，其購入該項貨物
    所支付之進項稅額，亦已依照營業稅法規定，…已依照不得
    申報扣抵銷項稅額之規定未申報扣抵」為要件，始得「可免
    視為銷售貨物並免開立統一發票」。然上訴人既為演講會之
    主辦單位，入場券為自行刊印發行，自無購入貨物、支付進
    項稅額之情形；又上訴人所稱之公關票統一發票（編號ZJ00
    000000，開立日期84年8月1日），係上訴人所自行開立予自
    己，事實上未支付進項稅額，核與前述函釋要件不符，自無
    從據之為有利於上訴人之認定。（二）上訴人之營業別為廣
    告裝潢設計業，依「營業人開立銷售憑證時限表」之規定，
    於「收款時」開立統一發票，其臨時舉辦演講會並販售入場
    券，屬於在中華民國境內銷售勞務，依法應課徵營業稅，自
    應於「收款時」開立統一發票，如遇有退票情形，再依統一
    發票使用辦法第20條規定辦理銷貨退回。再上訴人以研究訓
    練機構名義，邀請其所謂「世界第一名潛能大師安東尼．羅
    賓」舉辦演講，聲稱「當上完課之後，你將學會如何複製世
    界上最成功者的成就」，顯然與「營業人開立銷售憑證時限
    表」所謂娛樂業係「以娛樂設備或演技供人視聽玩賞以娛樂
    身心之營業」不符。至上訴人提出之申請主管稽徵機關辦理
    驗票函，並非敘明係依娛樂稅法第8條規定向主管稽徵機關
    辦理登記及娛樂稅徵免手續，信義分處函覆同意辦理驗印事
    宜，亦是敘明俟活動結束後應檢附全部票券存根聯及剩餘票
    券與收入明細表再行前來憑課「營業稅」，並非娛樂稅，上
    訴人亦未提出其繳納娛樂稅之證明，並不能以上開申請函及
    台北市稅捐稽徵處信義分處函文，而認上訴人舉辦系爭演講
    活動係娛樂活動，縱誤認上訴人係辦理娛樂活動，亦不影響
    本件上訴人漏報銷售額之判斷。是以系爭演講會入場券退票
    451張部分，上訴人仍應先依法開立統一發票，嗣後再辦理
    銷貨退回，足見上訴人之主張並不足採。（三）至於查核準
    則第19條係關於營利事業所得稅之規定，本件則屬營業稅案
    件，該規定無從據為有利於上訴人之認定。此外，依稅捐稽
    徵法第21條第2項規定，在稅捐核課期間，另發現應徵之稅
    捐者，仍應依法補徵。即令上訴人主張信義分處當時確已核
    對上訴人所檢付之全部相關資料，含申報之銷售張數2,649
    張、存根及未售出451張的剩餘票券無誤，而課徵營業稅一
    節屬實，亦不妨礙事後被上訴人查知上訴人有漏報銷售額，
    依法予以補稅權限之行使。
五、上訴意旨略以：依行為時營業稅法第43條第1項第4款及行政
    程序法第43條規定，稽徵機關對於營業人有無短、漏報銷售
    額之事實應負舉證責任及調查其他補強證據，以查其是否與
    事實相符，惟原處分僅以上訴人之總經理之談話記錄，而予
    以認定即屬不當，詎原審就此不當之認定，未命原處分機關
    負舉證責任，即以此為不利上訴人之認定，有判決不適用法
    規及採證違背經驗法則之違法。另依查核準則第19條之規定
    ，該準則縱係關於營利事業所得稅之規定，然於營業稅部分
    並無不得援用之情形，故營業人有確實證據證明銷貨退回事
    實者，稽徵機關自當予以認定，詎原判決僅以該準則係關於
    營利事業所得稅之規定，於本件並無適用之情形，顯有判決
    不適用法規之違法。此外，上訴人舉辦演講會開立銷售憑證
    ，當依營業稅法營業人開立銷售憑證時限表關於「娛樂業」
    之規定，惟原判決認為應適用「勞務承攬業」，亦有違誤等
    語。
六、本院查：（一）按「營業人銷售貨物或勞務，應依本法營業
    人開立銷售憑證時限表規定之時限，開立統一發票交付買受
    人。」「營業人除本法另有規定外，不論有無銷售額，應以
    每二月為一期，於次期開始15日內，填具規定格式之申報書
    ，檢附退抵稅款及其他有關文件，向主管稽徵機關申報銷售
    額、應納或溢付營業稅額。其有應納營業稅額，應先向公庫
    繳納後，檢同繳納收據一併申報。」「營業人有左列之一者
    ，主管稽徵機關得依照查得之資料，核定其銷售額及應納稅
    額並補徵之：…四、短報、漏報銷售額者。」行為時營業稅
    法第32條第1項前段、第35條第1項及第43條第1項第4款分別
    訂有明文。（二）原判決業已敘明上訴人之營業別為廣告裝
    潢設計業，依「營業人開立銷售憑證時限表」之規定，應於
    「收款時」開立統一發票，其臨時舉辦演講會並販售入場券
    ，屬於在中華民國境內銷售勞務，依法應課徵營業稅，自應
    於「收款時」開立統一發票，如遇有退票情形，再依統一發
    票使用辦法第20條規定辦理銷貨退回，又上訴人舉辦之演講
    ，顯然與娛樂業係「以娛樂設備或演技供人視聽玩賞以娛樂
    身心之營業」不符等語，是原判決並未指明上訴人不能辦理
    銷貨退回，若上訴人依規定程序辦理，仍得依統一發票使用
    辦法第20條規定辦理銷貨退回，上訴意旨謂上訴人應係娛樂
    業，原判決誤認上訴人應適用勞務承攬業，且原判決認定營
    業稅不能適用銷貨退回之規定，有判決不適用法規之違法云
    云，自無足採。又原判決係依上訴人所開立之統一發票、副
    總經理溫宏昱兩次之談話筆錄、宣傳單、座位表、聲明書、
    上訴人申報函及信義分處84年6月12日北市稽信甲字第19176
    號復函等事証，認定上訴人有短漏報銷售額之事實，並非僅
    憑總經理之談話記錄，即予認定，上訴意旨尚有誤會。（三
    ）原審斟酌全辯論意旨及調查證據之結果，以原處分及訴願
    決定均無違誤，因將其均予維持，駁回上訴人之訴，核無違
    誤。上訴論旨，仍執前詞，指摘原判決違誤，求予廢棄，難
    認有理由，應予駁回。
七、據上論結，本件上訴為無理由，爰依行政訴訟法第255條第1
    項、第98條第1項前段，判決如主文。
中　　華　　民　　國　　96　　年　　10　　月　　11　　日
                  第一庭審判長法  官　高　啟　燦
                              法  官  黃　璽　君
                              法  官　廖　宏　明
                              法  官　楊　惠　欽
                              法  官　林　樹　埔
以  上  正  本  證  明  與  原  本  無  異
中　　華　　民　　國　　96　　年　　10　　月　　11　　日
　　　　　　　　　　　　　　　書記官　吳　玫　瑩
